臺灣桃園地方法院民事判決　　　　　　93年度勞簡上字第11號
上　訴　人　中興電工機械股份有限公司
法定代理人　乙○○
訴訟代理人　丙○○
被上訴人　　甲○○
上列當事人間請求給付資遣費事件，上訴人對於中華民國93年5
月31日臺灣桃園地方法院桃園簡易庭93年桃勞簡字第7 號第1審
判決提起上訴，於94年1 月17日辯論終結，本院判決如下：
    主  文
原判決關於命上訴人給付新臺幣捌萬陸仟零捌拾陸元部分，及該
部分假執行之宣告，暨除確定部分外訴訟費用之裁判均廢棄。
上開廢棄部分，被上訴人在第一審簡易之訴駁回。
第一審（除確定部分外）、及第二審訴訟費用由被上訴人負擔。
    事  實
甲、上訴人方面：
一、聲明：求為判決如主文所示。
二、陳述：除與原判決記載相同者，茲引用之外，補稱：
  (一)上訴人於民國90年7 月間開始接管八里焚化廠，並因承攬此
    一特定性工作而於同年9 月雇用被上訴人，被上訴人所擔任
    之工作屬整廠營運操作之進度中一部份，俟整廠之營運操作
    運轉後，被上訴人之工作即已完成，所謂特定性工作，參照
    勞動基準法施行細則第6 條第4 款規定，係指可在特定期間
    完成之非繼續性工作，即某工作標的係屬於進度中一部份，
    當完成後其所需之額外勞工或特殊技能之勞工，因已無工作
    標的而無繼續雇用之需要。上訴人於停止雇用被上訴人後，
    被上訴人之工作並未再有人員接續，益足證被上訴人工作係
    屬已完成部份，究其係因上訴人承攬八里焚化廠營運操作管
    理工作所雇用，其所工作內容亦僅限於八里焚化廠營運操作
    之特定工作，則為特定工作之工作人員，不因其係工程人員
    亦或非工程人員有所差異。本案被上訴人因已無工作標的而
    無繼續雇用之必要，非原審認定之業務性質變更，又本案之
    定期勞動契約意旨顯明，兩造約定特定之工作期限，實不應
    容勞工事後恣意推翻，嚴重破壞勞資雙方之誠信。被上訴人
    非受上訴人以一年一聘之方式長期雇用，僅雇用兩年，其工
    作標的即已完成，並無違誤特定性定期勞動契約之立法意旨
    ，故被上訴人訴請給付資遣費依法自無理由。
  (二)被上訴人新提之台北地方法院93年度勞訴字第7 號判決，亦
    不足採論本案為不定期契約之依據，且該判決現仍繫屬於台
    灣高等法院審理中，而上訴人所提出之已經確定之判決均未
    因勞工所從事之工作為雇主營業登記項目而逕認定為不定期
    契約，故實務上多數見解仍採取應自勞工從事之工作內容本
    身為斷，否則勞基法區分定期契約與不定期契約將形同具文
    ，從而被上訴人之主張並不足採。另上開台北地方法院判決
    雖因勞工所從事之工作為雇主營業登記之項目而逕認定為不
    定期契約，惟因該期限屆滿而不續聘，該判決卻未判准勞工
    資遣費之請求，而駁回被上訴人之資遣費請求，更足證該案
    無法援引為本案請求資遣費之論證。
三、證據：除援用第1 審所提證據外，補提臺灣高等法院86年度
    勞上字第40號民事判決、臺灣台北地方法院93勞訴字第47號
    民事判決、92年北重勞訴1 號民事判決、91勞簡上17號民事
    判決網路下載版各1 份、中興電工機械公司行政人員薪資明
    細表1 紙、中興電工機械公司整廠90年、91年、93年約聘從
    業人員定期勞動契約書影本1 份為證。
乙、被上訴人方面：
一、聲明：求為判決：駁回上訴。
二、陳述：除與原判決記載相同者，茲引用之外，補稱：
  (一)上訴人所營項目即包括環保、廢棄處理、廢棄物處理、焚化
    爐設備之安裝、維修、運轉及其工程之規劃設計，故焚化爐
    之建造營運屬上訴人營業項目內。
  (二)廢棄物處理屬永續性之行業，故從業人員絕對有工作之需，
    依臺灣台北地方法院93年度勞訴字 7號判決『新竹焚化廠從
    業人員的工作非因兩造所簽契約雖有約定期限，但其性質實
    際上為不定期契約，上訴人正興機電即以承攬該工程為業，
    自不能以某特定工程合約期限屆至即謂該工程為特定性工作
    』，勞動契約既屬繼續性工作，依勞動基準法第9 條規定，
    自屬不定期契約，故不因約定期限之屆至而終止。
三、證據：除援用第1 審所提證據外，補提台北縣政府北府勞資
    字第0930729510號函影本1 份、行政院勞工委員會台勞資
    2 字第001362號函網路下載版1 紙、台北縣政府北府勞資字
    第0920629931號函影本1 份、台北縣政府環境保護局北環6
    字第0930062221號函影本1 紙、本院93年度桃勞簡字第7 號
    判決影本1 份、中興電工機械公司營利事業登記證影本1 份
    、臺灣台北地方法院93年度勞訴字第7 號民事判決網路下載
    版1 份為證。
    理  由
一、被上訴人起訴主張：其自88年7 月29日起受雇於上訴人子公
    司寰品科技服務股份有限公司（下稱寰品公司），於台北縣
    八里垃圾焚化廠擔任品管一職，自90年9 月1 日起改派至上
    訴人公司，於上開焚化廠擔任高級管理師職務，詎上訴人公
    司突於92年8 月31日終止與被上訴人間之勞動契約，惟因兩
    造係先後於90年8 月31日、91年9 月1 日簽立兩次定期之勞
    動契約，且前後勞動契約之工作期間超過90日，前後契約間
    斷期間未超過30日，依勞動基準法第9 條第2 項第2 款之規
    定，本件兩造之勞動契約應視為不定期契約，且上訴人係於
    兩造所訂契約期滿後，以人力調整為由未與被上訴人續約，
    應認上訴人係以業務性質變更，有減少勞工之必要，又無適
    當工作可供安置為由，解雇被上訴人，依勞動基準法第11
    條第4 款之規定，上訴人自應依法給付被上訴人資遺費，但
    上訴人並未依法給付資遣費，經被上訴人向台北縣政府勞工
    局提出申訴，請求上訴人給付資遣費仍無效果，爰依勞動基
    準法之規定，請求上訴人給付被上訴人資遣費新臺幣（下同
    ）17,600元等語（惟原審認定寰品公司非上訴人公司之子公
    司，被上訴人於寰品公司之年資不能與其於上訴人公司之年
    資合併計算，且僅判命上訴人給付86,086元，對於被上訴人
    逾此部分之請求則予判決駁回，而原審判決上開不利於被上
    訴人之部分，並未據被上訴人聲明不服，是已告確定）。並
    於本院審理時另為如前揭事實欄所示之聲明及陳述。
二、上訴人則以：其向台北縣政府承攬八里垃圾焚化廠之營運操
    作管理，係屬為期6 年之特定性工作，上訴人為執行該承攬
    契約，與焚化廠員工簽訂之契約均屬勞動基準法第9 條第1
    項所稱之「特定性工作定期契約」，依同條第3 項規定，雖
    經另訂新約，仍為定期契約。且上訴人與被上訴人係於90年
    8 月31日簽訂定期勞動契約，工作期間自90年9 月1 日起至
    91年8 月31日止；於91年9 月1 日另簽訂定期勞動契約，工
    作期間自91年9 月1 日起至92年8 月31日止，上開契約第1
    條均明訂：「到期自動解約，乙方（即被上訴人）不得有任
    何額外之要求或異議，並須遵守甲方（即上訴人）規定，辦
    理離職手續。」。被上訴人係因勞動契約期滿而離職，依勞
    動基準法第18條及「八里垃圾焚化廠行政管理準則」其中2.
　　10.2第2 項規定，自不得請求資遣費等語資為抗辯。且於上
  　訴時另為如前揭事實欄所示之聲明及陳述。
三、被上訴人先後於90年8 月31日、91年9 月1 日與上訴人公司
    簽訂定期勞動契約書，約定工作期間自90年9 月1 日起至91
    年8 月31日止，每月薪資42,000元；自91年9 月1 日起至92
    年8 月31日止，每月薪資44,000元。於92年8 月31日期滿後
    ，上訴人公司未再與被上訴人續約，被上訴人乃向台北縣政
    府勞工局提出申訴，並於92年9 月18日召開勞資爭議協調會
    議時請求上訴人給付資遣費，而為上訴人公司所拒絕等情，
    業據被上訴人提出「八里垃圾焚化場人事行政管理準則」、
    離職證明書、台北縣政府處理勞資爭議協調會議記錄各1 件
    ，上訴人提出「中興電工機械股份有限公司約聘從業人員定
    期勞動契約書」2 紙為證，且為上訴人所不爭，自堪信為真
    實。
四、按勞動契約可分為定期契約及不定期契約。臨時性、短期性
    、季節性及特定性工作得為定期契約；有繼續性工作應為不
    定期契約。勞動基準法第9 條第1 項定有明文。本條所謂定
    期契約係指有一定期限之勞動契約，亦即對於勞動契約之存
    續期間，為明確而固定之謂，且依前開規定，僅臨時性、短
    期性、季節性及特定性之工作得為定期契約，此因定期勞動
    契約期滿後，勞動關係即行終止，勞工不得向雇主請求加發
    預告期間之工資、資遣費或退休金，雇主亦免負給付預告期
    間之工資、資遣費或退休金之責任，為避免雇主以簽立定期
    勞動契約的方法，達到長期雇用勞工之目的，卻可免除給付
    預告工資、資遣費及退休金等責任，致損害勞工權益，故本
    法乃為如上之規定。因此，本件兩造所簽立之勞動契約形式
    上雖為定期契約，惟仍應審酌本件雇主（即上訴人）是否有
    以簽訂定期勞動契約之方式，達到長期雇用勞工（即被上訴
    人）之目的，卻可免除給付預告工資、資遣費及退休金等責
    任，致損害勞工權益之情事存在。是本件爭執點即係兩造之
    勞動契約是否係屬於「特定性」之定期工作，且無上訴人以
    簽訂定期勞動契約之方式，達到長期雇用被上訴人之目的之
    情事存在。茲即析論之：
五、首先，判斷是否為特定性工作，應由勞工所從事之工作內容
    來認定，而非雇主是否以之為主要經濟活動為據，蓋雇主雇
    用之勞工不論定期與否，必然從事該雇主所營事業之主要經
    濟活動，因此認勞工從事者為雇主所營事業之主要經濟活動
    時，即具有繼續性者，將使勞動基準法所稱特定性工作之規
    定，形同具文。故原審判決僅以被上訴人所從事之工作內容
    即為上訴人所營事業之主要經濟活動（見原審判決理由五、
    第8 行至第13行）為由，遽而認為兩造之勞動契約具有繼續
    性且非特定性之工作，則依上開說明，即有未妥。
六、其次，特定性工作，係指可在特定期間完成之非繼續性工作
    ，勞動基準法施行細則第6 條第4 款前段定有明文。查，上
    訴人係因向台北縣政府承攬八里垃圾焚化廠之營運操作管理
    工程，且於90年7 月開始接管八里焚化廠，並為此特定工程
    而於90年9 月1 日雇用上訴人，亦即兩造之勞動契約係附屬
    於上訴人承攬八里焚化廠之工程而存在，且此特定工程，依
    上訴人與台北縣政府簽訂之台北縣八里垃圾資源回收廠委託
    營運操作管理契約第7 條第1 項規定，工程契約之期限為6
    年（見原審卷第14頁），是其工程完工之時期係屬於確定，
    且此工程係可在特定期間完成之工作。又按非繼續性之工作
    ，應依企業內就同一工作是否有不定期契約工及定期契約工
    同時從事該相同工作，如有之，應視為有繼續性工作之認定
    參據。再查，上訴人因承攬之八里焚化廠所雇用包含被上訴
    人在內之所有員工，均為定期勞動契約之員工，此亦有上訴
    人提出之90年至93年度之整廠定期契契書附卷可證，且為被
    上訴人所不爭執，是上訴人所雇用於八里焚化廠工作之全部
    員工，既均係定期勞動契約之員工，則依上開說明，亦可作
    為上訴人承攬八里焚化廠之工程為無繼續性之工作之參考依
    據。故上訴人所承攬之八里焚化廠工程既係可在特定期間完
    成之非繼續性工作，而本件兩造之勞動契約既係附屬於上訴
    人承攬八里焚化廠之工程而存在，則亦係可在特定期間完成
    之非繼續性工作，應堪認定。
七、又與被上訴人從事相同性質之總務行政工作，惟僅係於上訴
    人總公司處工作之一般不定期契約員工，每月薪資則係分別
    自24,508元至36,154元不等，此有上訴人提出被上訴人所不
    爭執之上證五即其公司行政人員薪資明細表1 份附卷可證，
    而其中代號所列之Ａ君至Ｇ君之工作年資分別為6 年至20年
    之久，均遠比被上訴人2 年之工作年資更久甚多，惟被上訴
    人之每月薪資第1 年是42,000元、第2 年則係44,000元，卻
    又顯比上開工作6 年至20年之久之Ａ君至Ｇ君更高出許多，
    是與被上訴人提供相同之總務行政工作勞務相之Ａ君至Ｇ君
    比較，衡情應係上訴人顧慮被上訴人係定期契約之特性，而
    以較高之薪資支付，顯已對於被上訴人因係定期契約勞工依
    法無從請求給付預告工資、資遣費及退休金等勞工權益之損
    失給予相當之保障。
八、最後，上訴人承攬八里焚化廠之工程既係完工之時期確定，
    且非繼續性之工作，已如上述，則上訴人自能依工程性質及
    需要，勞工所擔任之工作等因素綜合考量，如各項工作依序
    逐漸結束，勢必陸續停止雇用已完成工作部分之勞工，非謂
    需俟工程全部結束，始得終止已無適任工作之人員。查，本
    件被上訴人為八里廠之總務行政人員，為兩造所不爭執（見
    本院94年1 月17日言詞辯論筆錄），被上訴人所擔任之工作
    即屬整廠營運操作之進度中一部分，待整廠之營運操作運轉
    後，被上訴人之工作即已完成，所尚未完成工作者僅限於操
    作機械人員，且上訴人於停止雇用被上訴人後，被上訴人之
    工作並未再有人員接續等情，亦為被上訴人所不爭執，足證
    被上訴人工作係屬於已完成部分，亦堪認定上訴人係基於工
    程性質及需要，勞工所擔任之工作等因素綜合考量，而於被
    上訴人之工作結束完成後，而停止雇用已完成工作部分之被
    上訴人，則依上揭說明，自無需俟工程全部結束，始得終止
    已無適任工作之被上訴人。況且依兩造於90年8 月31日簽訂
    定期勞動契約，工作期間自90年9 月1 日起至91年8 月31日
    止；於91年9 月1 日另簽訂定期勞動契約，工作期間自91年
    9 月1 日起至92年8 月31日止，上開契約第1 條均明訂：「
    到期自動解約，乙方（即被上訴人）不得有任何額外之要求
    或異議，並須遵守甲方（即上訴人）規定，辦理離職手續。
    」等情以觀，足證兩造係合意至92年8 月31日止，終止勞動
    契約，兩造之勞動契約自因而消滅，是被上訴人主張其未同
    意終止勞動契約，自無可取，亦不得因被上訴人事後爭執上
    訴人未給付資遣費而向台北縣政府勞工局提出申訴，即謂其
    前未有終止契約之同意。是原審判決遽而認定兩造之勞動契
    約係繼續存在，僅以本件係上訴人係依勞動基準法第11條第
    4 款規定而片面單方終止兩造之勞動契約，自應依同法第17
    條之規定給付被上訴人資遣費等情，顯與與上述本件兩造之
    勞動契約係因期限屆滿且合意終止之事實，不相符合，亦有
    未洽。
九、綜觀上述本件兩造之勞動契約係附屬於上訴人所承攬台北縣
    政府之八里焚化廠之特定工程，且係於特定期間完成之非繼
    續性工作，又上訴人因承攬之八里焚化廠所作雇用包含被上
    訴人在內之所有員工，均為定期勞動契約之員工，且上訴人
    亦已顧慮被上訴人係定期契約之特性，而給予被上訴人比提
    供相同總務行政工作勞務之一般不定期員工較高之薪資，及
    本件上訴人係於被上訴人之工作結束完成後，始停止雇用已
    完成工作部分之被上訴人，且係兩造合意終止勞動契約等情
    ，故應堪認定上訴人抗辯本件兩造間之勞動契約係屬於特定
    性之定期契約，且係兩造合意終止勞動契約等情，自屬可信
    ，至於被上訴人主張兩造間之勞動契約應視為不定期契約，
    為不足採。從而，被上訴人以本件係上訴人片面單方主動依
    勞動基準法第11條第4 款之規定，終止兩造間之勞動契約，
    自應依同法第17條規定給付上訴人資遣費云云，即無理由，
    不應淮許。原審就此部分判命上訴人給付，並依職權為假執
    行之宣告，尚有未洽。上訴意旨指摘原判決此部分不當，求
    予廢棄改判，為有理由。爰由本院將原判決此部分予以廢棄
    改判，如主文所示。
十、據上論結，本件上訴為有理由，依民事訴訟法第436 條之1
    第3項、第450條、第78 條、判決如主文。
中　　華　　民　　國　　94　　年　　1 　　月　　31　　日
               民事第二庭   審判長法　官　劉克聖
                                  法　官　張震武
                                  法　官　黃漢權
本判決不得上訴
上列正本證明與原本無異
中　　華　　民　　國　　94　　年　　1 　　月　　31　　日
                                  書記官　許家慧
